臺灣新竹地方法院刑事判決　　　　　　　95年度訴字第820 號
公　訴　人　臺灣新竹地方法院檢察署檢察官
被　　　告　甲○○
選任辯護人　蘇明淵律師
　　　　　　謝孟儒律師
上列被告因妨害自由等案件，經檢察官提起公訴（95年度偵字第
2189號），本院依簡式審判程序判決如下：
    主  文
甲○○共同以其他非法方法剝奪人之行動自由，累犯，處有期徒
刑陸月，如易科罰金，以銀元佰元即新臺幣玖佰元折算壹日。
    事實及理由
壹、構成犯罪事實：
    甲○○與乙○○原係軍中結識之朋友，因甲○○認為乙○○
    在7 、8 年前2 人所共犯的偽造文書案中，於進行追訴審理
    期間，乙○○曾向甲○○的父親佯稱只要花點錢，便可解決
    官司，致甲○○的父親不疑有他便把錢交予乙○○，惟事後
    甲○○仍遭判刑，故甲○○認為乙○○詐騙其父親錢財，因
    而懷恨在心，適於民國94年11月26日晚上8 時許，甲○○駕
    駛不詳車牌號碼之自用小客車，搭載辛○○、戊○○及丁○○，在新竹市區行駛，行經新竹市○○路42 4號前時，巧遇
    由乙○○駕駛車牌號碼6E－5860號自用小客車在等候紅綠燈
    ，甲○○竟攔停乙○○之車輛，將乙○○強拉下車到新竹市
    ○○路附近某處騎樓下，甲○○即向乙○○責問為何詐騙其
    父親錢財，並要求賠償損失，惟乙○○認並無積欠甲○○債
    務，雙方隨即發生拉扯，甲○○竟出於傷害人身體的犯罪意
    思，徒手毆打乙○○臉部，因而造成乙○○受有左下唇瘀傷
    及裂傷等傷害，隨後甲○○與辛○○、戊○○及丁○○（妨
    害自由部分，辛○○等3 人未經檢察官起訴）等4 人共同出
    於剝奪他人行動自由的犯罪意思聯絡及行為分擔，共同將乙○○強行拉入乙○○所駕駛之上開車輛副駕駛座，以非法方
    法剝奪乙○○的行動自由，辛○○、戊○○、丁○○等3人
    並進入上開車輛而坐在後座，由甲○○駕駛乙○○之上開車
    輛，並再度向乙○○要求交付賠償金額，嗣經雙方議價，甲○○同意將債務金額降為新臺幣（下同）100 萬元，並要求
    乙○○立即籌款，惟乙○○表示並無現金可資交付，甲○○
    即要求乙○○簽立本票並尋覓保證人，乙○○只得以不詳門
    號行動電話撥打昔日軍中同袍己○○聯絡電話，由甲○○與
    己○○約定在己○○位於新竹市○○路○ 段484 巷8 號之住
    處前馬路見面後，旋由甲○○駕車，搭載辛○○、戊○○、
    丁○○及乙○○，將乙○○押往己○○住處。嗣行至上址，
    甲○○初未將車輛熄火，僅臨時停靠路邊，並持續坐在駕駛
    座，見己○○出現乃搖下車窗，以乙○○詐騙其父親金錢，
    需償還100 萬元債務為由，要求己○○為乙○○擔任保證人
    ，經己○○拒絕後，甲○○為與己○○談判，而將車輛熄火
    並下車，後座之辛○○旋即改坐駕駛座以便繼續看守乙○○
    ，適新竹市警察局保安隊巡警丙○○、庚○○駕駛巡邏車行
    經上址，在新竹市○○路與延平路口停等紅燈，乙○○即趁
    隙下車跑步攔停求助，經警處理，始悉上情。
貳、程序方面：
    本件被告甲○○所犯妨害自由等罪，非死刑、無期徒刑、最
    輕本刑為3 年以上有期徒刑之罪，或高等法院管轄第一審之
    案件，被告於本院準備程序進行中，就被訴事實為有罪之陳
    述，經本院合議庭認合於新修正刑事訴訟法第273 條之1 第
    1 項之規定，裁定進行簡式審判程序，此合先敘明。
、認定犯罪事實所根據的證據及理由：
一、被告甲○○於本院準備程序及簡式審判程序訊問時之自白。
二、證人即告訴人乙○○於警局詢問時、檢察官偵查中、本院準
    備程序、審理程序及簡式審判程序訊問時之指訴。
三、證人即新竹市警察局保安隊警員丙○○、庚○○於偵查中及
    本院審理程序時之證述；證人即西門派出所警員蘇春芳於偵
    查中之證述。
四、證人己○○於偵查中及本院審理程序時之證述。
五、證人戊○○、丁○○於本院審理時之證述。
六、被害人乙○○華揚醫院診斷證明書1 紙在卷可查。
七、至告訴人於本院審理時指稱：在車上時，脖子有遭到皮帶勒
    住等語。惟上開情事，除告訴人之指訴外，並無其他相關證
    據足資證明，且依照常情，勒住脖子係屬重大侵害人身安全
    的行為，何以告訴人於警詢及偵訊時均沒有跟警察、檢察官
    報告，已有可疑；又倘若告訴人在車上確曾遭勒住脖子控制
    行動，如何能下車求救？且倘被告及共犯等人，確曾使用皮
    帶以勒住脖子的方式控制告訴人，理應持續此一行為而未間
    斷，縱使更換座位，亦應有其他共犯接續此行為，則告訴人
    下車求救時，理應奪力掙脫，而在脖子上留有傷痕，然告訴
    人並未有此傷害，顯然告訴人之指訴，顯有誇大不實之情，
    此部分之指訴尚不可採甚明。
肆、論罪科刑的理由：
一、按行為後法律有變更者，適用行為時之法律。但行為後之法
    律有利於行為人者，適用最有利於行為人之法律，刑法第2
    條第1 項定有明文（刑法第2 條係規範行為後法律變更所生
    新舊法律比較適用之準據法，是刑法第2 條本身雖經修正，
    但該條文既屬適用法律之準據法，本身尚無比較新舊法之問
    題，應逕適用裁判時之刑法第2 條規定以決定適用之刑罰法
    律）。又比較時應就罪刑有關之共犯、未遂犯、想像競合犯
    、牽連犯、連續犯、結合犯，以及累犯加重、自首減輕暨其
    他法定加減（如身分加減）與加減例等一切規定，綜其全部
    罪刑之結果而為比較（最高法院95年第8 次刑事庭會議決議
    參照）。查被告行為後，刑法第33條第5 款有關罰金之最低
    數額、第55條有關牽連犯、第41條有關易科罰金等規定，業
    於94年2 月2 日修正公布，並均自95年7 月1 日起施行，茲
    就比較情形分述如下：
（一）刑法第33條第5 款有關罰金之最低數額部分，刑法分則編
      各罪所定罰金之貨幣單位原為銀元，修正前刑法第33條第
      5 款規定：「罰金：（銀元）1 元以上」，而銀元與新臺
      幣間之折算，依現行法規所定貨幣單位折算新臺幣條例規
      定，以銀元1 元折算新臺幣3 元；修正後刑法第33條第5
      款則規定：「罰金：新臺幣1 千元以上，以百元計算之」
      ；經比較修正前、後之規定，修正後刑法第33條第5 款所
      定罰金之最低數額，較之修正前提高，自以修正前刑法第
      33條第5 款之規定有利於被告。
（二）修正施行前刑法第55條牽連犯之規定業已刪除，此刪除雖
      非犯罪構成要件之變更，但顯已影響行為人刑罰之法律效
      果，仍屬法律有變更，經比較新、舊法結果，仍以行為時
      法即舊法論以牽連犯較有利於被告。
（三）刑法第41條有關易科罰金之規定，行為時即修正前刑法第
      41條第1 項前段規定：「犯最重本刑為5 年以下有期徒刑
      以下之刑之罪，而受6 個月以下有期徒刑或拘役之宣告，
      因身體、教育、職業、家庭之關係或其他正當事由，執行
      顯有困難者，得以1 元以上3 元以下折算1 日，易科罰金
      」，而被告行為時之易科罰金折算標準，依修正前罰金罰
      鍰提高標準條例第2 條前段（現已刪除）規定，就其原定
      數額提高為100 倍折算1 日，則被告行為時之易科罰金折
      算標準，應以銀元300 元折算1 日，經折算為新臺幣後，
      應係以新臺幣900 元折算為1 日。裁判時即修正後刑法第
      41條第1 項前段則規定：「犯最重本刑為5 年以下有期徒
      刑以下之刑之罪，而受6 個月以下有期徒刑或拘役之宣告
      者，得以新臺幣1 千元、2 千元或3 千元折算1 日，易科
      罰金」，比較修正前、後之易科罰金折算標準，以行為時
      即修正前之規定，較有利於被告。
二、論罪：
（一）被告甲○○所為，係犯刑法第302 條第1 項之剝奪他人行
      動自由罪及同法第277 條第1 項之傷害罪；又按最高法院
      86年度台上字第6737號裁判意旨：『刑法第302 條之妨害
      自由罪，原包括私行拘禁及以其他非法方法剝奪人之行動
      自由而言，所謂非法方法，當然包括強暴脅迫等不法情事
      在內。上訴人等以強行押人及脅迫稱：「如不上車（原判
      決筆誤為下車），即讓你肚子開花」等語，將邢某強押上
      車，剝奪其行動自由。並將車駛往台中市○○路○ 段「桂
      冠歐洲」建築工地及某處住宅2 樓，脅迫被害人簽發總金
      額為500 萬元之本票5 紙後，為恐邢某報案，上訴人於妨
      害自由行為繼續中，嚇稱：如報警的話，將帶去大肚山活
      埋等情，自屬包含於妨害邢某行動自由之同一意念之中，
      縱其所為，合於刑法第305 條恐嚇危害安全之情形，仍應
      視為剝奪行動自由之部分行為。』。本件告訴人雖指稱被
      告及其共犯等人曾對其加以恐嚇，惟此部分事實，除告訴
      人之指訴外，尚無其他相關證據足資證明，且已經檢察官
      為不另為不起訴處分之認定（見起訴書三部分），且縱或
      屬實，亦應視為剝奪行動自由之部分行為，不另論罪，附
      此敘明。
（二）共同正犯：查被告行為後，新法第28條雖將舊法之「實施
      」修正為「實行」，其中「實施」一語，涵蓋陰謀、預備
      、著手及實行之概念在內，其範圍較廣；「實行」則著重
      於直接從事構成犯罪事實之行為，其範圍較狹；二者之意
      義及範圍固有不同，但本案被告與上述共犯係屬共同實行
      犯罪，故不論依舊法或新法之第28條規定，均應論以共同
      正犯，對被告並無有利或不利之影響，亦即此部分法條文
      字修改，與本案之共犯型態無涉，自無適用新法第2 條第
      1 項之規定比較新舊法，應依一般法律適用原則，適用裁
      判時法，而逕依新法第28條規定論以共同正犯。是被告甲○○與辛○○、戊○○、丁○○4 人間，就上開妨害自由
      犯行，有犯意聯絡及行為分擔，為刑法第28條之共同正犯
      。
（三）牽連犯：被告所犯之上開剝奪他人行動自由罪、傷害罪2
      罪間，有方法目的之牽連關係，應依修正前刑法第55條後
      段規定從一重之剝奪他人行動自由罪處斷。
（四）累犯：被告甲○○前曾於85年5 月間，因誣告、妨害名譽
      等案件，經臺灣桃園地方法院於88年3 月15日，以85年訴
      字第1020號刑事判決，分別判處有期刑10月、3 月，並經
      定應執行刑為有期徒刑1 年，復經被告不服提起上訴，嗣
      經臺灣高等法院於88年11月24日，以88年度上訴字第2189
      號刑事判決，駁回上訴，嗣於90年9 月12日確定；又於86
      年7 月間，因偽造文書案件，經本院於88年8 月11日，以
      86年度訴字第617 號刑事判決，判處有期徒刑8 月，復經
      被告不服提起上訴，嗣經臺灣高等法院於89年9 月29日，
      以88年度上訴字第3600號刑事判決，駁回上訴，復經被告
      不服提起上訴，嗣經最高法院於89年12月7 日，以89年度
      台上字第7484號刑事判決，駁回上訴確定，上開3 罪並經
      定應執行刑為有期徒刑1 年6 月確定，於90年4 月9 日入
      監執行，並於91年3 月22日因縮短刑期假釋付保護管束出
      監，而於91年9 月14日保護管束期滿執行完畢等情，有臺
      灣高等法院被告前案紀錄表及刑案資料查註紀錄表各1 份
      為證，其於有期徒刑執行完畢後，5 年以內故意再犯本件
      有期徒刑以上之罪，不論依修正前刑法第47條，或修正後
      刑法第47條第1 項之規定，均構成累犯，並無刑罰法律之
      變更，自不生新舊法比較之問題，應依一般法律適用原則
      ，適用裁判時法。是被告於5 年以內故意再犯本件有期徒
      刑以上之罪，為累犯，應逕依裁判時之新法第47條第1 項
      規定，加重其刑。
三、科刑：審酌被告素行不良，僅因疑似債務糾紛即出手傷害他
    人及與他人共同剝奪他人行動自由的犯罪動機、手段、目的
    ，及犯罪後先飾詞狡辯，至本院審理訊問後始坦承犯行等一
    切情狀，量處如主文所示之刑，並諭知易科罰金之折算標準
    ，以示懲儆。
伍、適用法律依據：
一、程序法方面：刑事訴訟法第273 條之1 第1 項、第299 條第
    1 項前段。
二、實體法方面：刑法第2 條第1 項前段、第28條、第302 第1
    項、第277 條第1 項、第47條第1 項，修正前刑法55條後段
    、第41條第1 項前段，刑法施行法第1 條之1 第1 項、第2
    項前段，判決如主文。
本案經檢察官魏廷勳到庭執行職務。
中　　華　　民　　國　　96　　年　　7 　　月　　13　　日
                  刑事第四庭法　官  馮俊郎
以上正本證明與原本無異。
如不服本判決應於收受本判決後10日內向本院提出上訴書狀，其
未敘述上訴理由者，並得於提起上訴後10日內向本院補提理由書
狀(均須按他造當事人之人數附繕本)「切勿逕送上級法院」。
中　　華　　民　　國　　96　　年　　7 　　月　　13　　日
                             書記官  鄧雪怡
附錄本案論罪科刑實體法條全文：
＊刑法第277 條第1 項：
傷害人之身體或健康者，處3 年以下有期徒刑、拘役或1,000 元
以下罰金。（罰金之貨幣單位改為新臺幣，並提高為30倍）
＊刑法第302 條第1 項：
私行拘禁或以其他非法方法，剝奪人之行動自由者，處5 年以下
有期徒刑、拘役或300 元以下罰金。（罰金之貨幣單位改為新臺
幣，並提高為30倍）
